【裁判字號】    97,易,514
【裁判日期】    970805
【裁判案由】    詐欺
【裁判全文】
臺灣板橋地方法院刑事判決               97年度易字第514號
公  訴  人  臺灣板橋地方法院檢察署檢察官
被      告  甲○○
上列被告因詐欺案件，經檢察官提起公訴（96年度偵字第21007
號），本院判決如下：
    主    文
甲○○共同意圖為自己不法之所有，以詐術使人將本人之物交付
，處有期徒刑陸月，如易科罰金，以新臺幣壹仟元折算壹日。
    事    實
一、甲○○雖預見提供金融機構帳戶與人使用，將可供詐欺犯罪
    者做為詐騙他人將款項匯入該帳戶之用，且代為提領遭詐欺
    匯入之款項並交予詐欺集團，將遂行詐欺集團之詐欺犯行，
    竟仍不違背其本意，與真實姓名年籍不詳、自稱「張南生」
    之成年男子，共同基於意圖為自己及他人不法所有之詐欺取
    財犯意聯絡，於民國96年6 月20日前之某不詳時日，在不詳
    地點，將其在中華郵政股份有限公司中和郵局所開立之0000
    0000000000號帳戶（下稱系爭帳戶）帳號告知張南生，供其
    所屬之詐欺集團為詐欺犯行時使用，並負責依指示提領系爭
    帳戶內詐欺取得之款項與張南生；嗣該詐欺集團之某成年成
    員取得系爭帳戶帳號資料後，即於同年月20日23時30分許，
    以電話向乙○○佯稱：已於香港鳳凰電視台中獎，但須依指
    示匯款加入會員始能領獎等語，使乙○○陷於錯誤，遂依該
    詐欺集團指示，於同年月21日15時18分許，匯款新臺幣（下
    同）32萬元至系爭帳戶，旋由甲○○於同日下午4 時許，在
    桃園縣某郵局門口，將其中30萬5 千元自系爭帳戶中提領交
    付張南生，嗣經乙○○發覺受騙而於同年月28日12時20分許
    ，向高雄市政府警察局三民第一分局哈爾濱派出所報案後，
    前揭詐欺集團成員竟仍再以同前緣由，欲詐騙乙○○仍匯款
    41萬元至系爭帳戶，然因乙○○斯時已察覺受騙而未再被騙
    匯款，始循線查悉上情。
二、案經臺北縣政府警察局中和分局報告臺灣板橋地方法院檢察
    署檢察官偵查後起訴。
    理    由
壹、證據能力：
    本案以下所引用之卷證資料，並無證據證明係公務員違背法
    定程序所取得；又被告以外之人於審判外之陳述，經核並無
    非出於自由意願而為陳述或遭違法取證及顯有不可信之情況
    ；再卷內之文書證據，亦無刑事訴訟法第159 條之4 之顯有
    不可信之情況與不得作為證據之情形，且公訴人、被告迄本
    院言詞辯論終結前均未聲明異議，依刑事訴訟法第159 條至
    159 條之5 之規定，均有證據能力，合先敘明。
貳、實體部分：
一、認定犯罪事實所憑之證據及理由
    訊據被告固不否認前曾將系爭帳戶帳號告知張南生，嗣於96
    年6 月21日，即有32萬元款項匯入系爭帳戶內，其併旋依張
    南生指示於同日下午4 時許，在桃園縣某郵局門口，將系爭
    帳戶中之30萬5 千元提領交付張南生等情不諱，就此被告坦
    認部分，並有被告所開立系爭帳戶於96年6 月21日，先由乙
    ○○入戶匯款32萬元，旋於同日以現金提款之方式，提領30
    萬5 千元之系爭帳戶存摺內頁紀錄資料在卷可參（見偵查卷
    第20頁），堪認被告此坦認部分，核與事實相符，可以採信
    ；然被告矢口否認有何詐欺犯行，辯稱：前於96年1 、2 月
    間之農曆年前，借款1 萬5 千元與前任職址設台北市○○路
    ○ 段152 號11樓之宏軒資訊公司同事張南生，其後，宏軒資
    訊公司於同年2 月間歇業，張南生則於同年6 月間電話聯繫
    稱要還款，並請民間股票墊丙金主將款項直接匯入被告帳戶
    內，並告知被告可保留其中1 萬5 千元做為張南生還款之款
    項，但餘款則由被告提領交還張南生，被告不疑有他遂依張
    南生指示而為，其對張南生係利用系爭帳戶做為詐騙他人款
    項匯款帳戶之用乙節並不知情，並無詐欺犯意云云，惟查：
(一)、乙○○於96年6 月20日23時30分許，接獲電話告已因於香港
    鳳凰電視台中獎，但須依指示匯款加入會員始能領獎等語，
    使乙○○陷於錯誤，遂依對方指示，於同年月21日15時18分
    許，匯款32萬元至系爭帳戶，嗣經乙○○發覺受騙而於同年
    月28日12時20分許，向高雄市政府警察局三民第一分局哈爾
    濱派出所報案後，前揭詐欺集團成員竟仍再以同前緣由，欲
    詐騙乙○○仍匯款41萬元至系爭帳戶，然因乙○○斯時已察
    覺受騙而未再被騙匯款等情，經證人乙○○於警詢中證述綦
    詳（見偵查卷第8-10頁），是系爭帳戶確為詐騙集團使用做
    為詐騙他人將款項匯入之用乙節，首堪認定。
(二)、被告雖以前詞置辯，否認詐欺犯行，然核諸被告就提供系爭
    帳戶與張南生之緣由，即其所稱因借款與址設台北市○○路
    ○ 段152 號11樓之宏軒資訊公司同事張南生，嗣為供張南生
    還款之用，方提供系爭帳戶與張南生還款之用乙節，被告就
    張南生之人別資料始終無法提供予本院查核，且經本院依職
    權查核結果，並無所謂設址於台北市○○路○ 段152 號11樓
    之宏軒資訊公司，另亦查無設於台北市○○路○ 段152 號11
    樓宏軒公司勞保投保紀錄等情，有台北市政府97年6 月18日
    府產業商字第09785832500 號函、勞工保險局97年5 月29日
    保承新字第09710165200 號函等附於本院卷可參；參核被告
    就張南生借款之時間，於警詢中先稱係96年5 月初等語（見
    偵查卷第5 頁）；嗣於本院審理中改稱係96年1 、2 月間之
    農曆年前，而就張南生借款時有無簽立相關憑據，先稱有寫
    借據（見本院97年3 月17日準備程序筆錄），後稱張南生借
    款時，除了開本票外，沒有給其他文件等語（見本院97年7
    月1 日審理筆錄），果確有被告所稱張南生向其借款之事，
    何以被告就張南生借款之時間、借款時究係簽立借據或本票
    各情，竟先後所述迥異，已見其所辯是否屬實，實堪存疑。
(三)、況茍其所辯屬實，則其與張南生間之1 萬5 千元債權債務既
    已因張南生以前述匯款方式還清，張南生理應無再向他人告
    知匯款至被告所開立系爭帳戶之必要，竟何以詐欺集團成員
    猶於乙○○發覺受騙而於同年月28日12時20分許，向高雄市
    政府警察局三民第一分局哈爾濱派出所報案後，仍再以同前
    緣由，欲詐騙乙○○復另匯款41萬元至系爭帳戶？顯見被告
    所開立之系爭帳戶確係由被告供與詐欺集團使用，詐欺集團
    成員方於乙○○匯款後，仍欲再次詐欺乙○○匯款至系爭帳
    戶甚明；凡此各情，俱徵被告前揭所辯，容係飾卸之詞，委
    無足取。
(四)、至本院另依被告所請，調閱其在中國信託商業銀行股份有限
    公司000000000000帳號帳戶之歷次交易紀錄，併經前開公司
    於97年5 月7 日以中信銀集作字第97505326號函檢附該等資
    料到院，然核諸該等資料，雖可見前開帳戶內有甚多提領、
    轉帳等交易紀錄，然俱與本案被告有無詐欺犯行無何必然關
    聯，附此敘明。
(五)、綜上，本件事證明確，被告犯行堪以認定。
二、應適用之法律、科刑審酌事由：
(一)、按刑法上之幫助犯，固以幫助他人犯罪之意思而參與犯罪構
    成要件以外之行為而成立，惟所謂以幫助他人犯罪之意思而
    參與者，指其參與之原因，僅在助成他人犯罪之實現，至所
    謂參與犯罪構成要件以外之行為者，則指其所參與者非直接
    構成某種犯罪事實之內容，而僅係助成其犯罪事實實現之行
    為而言，苟已參與構成某種犯罪事實之一部，即屬分擔實施
    犯罪之行為，雖僅以幫助他人犯罪之意思而參與，亦仍屬共
    同正犯。最高法院著有27年上字第1333號、30年上字第1781
    號等判例意旨可資參照。再按所謂共同實施，並不以參與全
    部犯罪行為為必要，其分擔實施一部分行為者，仍屬共同正
    犯，最高法院著有95年度台上字第546 號判決意旨可供參照
    。查本件被告提供系爭帳戶帳號與張南生及其所屬詐欺集團
    時，即已有供他人利用作為實行財產犯罪工具之預見及認識
    ，猶於事後進一步參與至金融機構提領詐欺犯罪所得贓款之
    工作，雖未全程參與，但確已實行詐欺取財之構成要件行為
    ，是被告與張南生及其所屬之詐欺集團成員間，在詐欺取財
    意思範圍內，有互相利用他人之行為，分擔實行，共同達成
    詐欺目的之意思甚明；從而被告將系爭帳戶帳號告知張南生
    後，復參與提領詐欺所得款項之犯行，自應就該詐欺集團施
    行詐術之全部行為共同負責；故核被告本件所為，係犯刑法
    第339 條第1 項之詐欺取財罪，公訴人認被告僅係犯刑法第
    30條、第339 條第1 項之幫助詐欺取財罪，容有誤會。至被
    告與張南生及其所屬詐欺集團間，就上開詐欺取財犯行有犯
    意聯絡及行為分擔，應依刑法第28條規定，論以共同正犯。
(二)、茲審酌被告明知使用他人帳戶以詐欺之情形猖獗，仍提供系
    爭帳戶予詐欺集團使用，甚且親自提領遭詐騙款項予詐欺集
    團，助長詐騙財產犯罪之風氣，造成無辜民眾受騙而受有金
    錢損失，實為當今社會詐財事件發生之根源，並擾亂金融交
    易往來秩序及社會正常交易安全甚鉅，兼衡被害人存入系爭
    帳戶而損失之金額為32萬元，金額非微，暨被告犯後否認犯
    行之態度等一切情狀，量處如主文所示之刑，並諭知如易科
    罰金之折算標準，以資懲儆。
據上論斷，依刑事訴訟法第299 條第1 項前段，刑法第28條、第
339 條第1 項、第41條第1 項前段，刑法施行法第1 條之1 第1
項，判決如主文。
本案經檢察官郭季青到庭執行職務
中    華    民    國    97    年    8     月     5    日
                  刑事第十九庭  審判長法  官  許必奇
                                      法  官  曾正耀
                                      法  官  陳明偉
如不服本判決，應於判決送達後10日內，向本院提出上訴狀。
上列正本證明與原本無異。
                                      書記官  強梅芳
中    華    民    國    97    年    8     月     5    日
附錄本案論罪科刑法條全文：
中華民國刑法第339條
意圖為自己或第三人不法之所有，以詐術使人將本人或第三人之
物交付者，處5 年以下有期徒刑、拘役或科或併科1 千元以下罰
金。
以前項方法得財產上不法之利益或使第三人得之者，亦同。
前二項之未遂犯罰之。


司法院資訊處製作；財團法人民間司法改革基金會備份。
